臺灣高等法院臺南分院刑事判決　　　　　九十一年度上更(一)字第三一號　Ａ
　　　上　訴　人
　　　即　被　告　甲　○　○
　　　選任辯護人　林　金　宗
右上訴人因違反毒品危防制條例案件，不服臺灣嘉義地方法院八十八年度訴字第一三
三號中華民國八十八年五月五日第一審判決（起訴案號：臺灣嘉義地方法院檢察署八
十八年度偵字第一一一九號），提起上訴，判決後經最高法院發回更審，本院判決如
左：
      主      文
原判決撤銷。
甲○○無罪。
      理      由
一、公訴意旨略以：甲○○與綽號「阿亮」之不詳成年男子，共同基於圖利之概括犯
    意聯絡，先由「阿亮」告知甲○○若有人欲購買第二級毒品安非他命，可介紹與
    其交易，嗣乙○○（另案觀察、勒戒）與甲○○連繫，欲購買安非他命吸食時，
    甲○○即連絡「阿亮」販售。而自八十七年十一月底至八十八年一月二十二日上
    午十時止，連續在嘉義縣中埔鄉隆興村台十八線福德宮處，由乙○○以每次新臺
    幣（下同）二千元之價格交付現金予以甲○○，待甲○○與「阿亮」連絡後，再
    由乙○○自行前往取貨，而以此方式共同非法販賣第二級毒品安非他命予乙○○
    三次，再於共同販售後由「阿亮」購買奶粉給付甲○○作為與其共同販賣安非他
    命之代價。嗣經警於八十八年一月二十五日，在嘉義縣中埔鄉和美村司公五十
    巷十五號查獲乙○○吸食安非他命，始經乙○○供出上情。因認甲○○涉有共同
    連續販賣第二級毒品之罪嫌。
二、按犯罪事實應依證據認定之，無證據不得推定其犯罪事實；又不能證明被告犯罪
    者，應諭知無罪之判決；刑事訴訟法第一百五十四條、第三百零一條第一項分別
    定有明文。所謂犯罪事實之證據，係指足以認定被告確有犯罪行為之積極證據而
    言，該項證據且須適合被告犯罪事實之認定，始得採為斷罪資料，有最高法院二
    十九年上字第三一０五號、五十三年臺上字第二七五０判例足資參照。又認定不
    利於被告之事實，須依積極證據，苟積極證據不足為不利於被告事實之認定時，
    即應為有利於被告之認定，更不必有何有利之證據。再事實之認定，應憑證據，
    如未能發現相當證據，或證據不足以證明，自不能以推測或擬制之方法，為裁判
    基礎，最高法院三十年上字第八一六號、四十年台上字第八六號判例亦可參照。
三、公訴人認被告甲○○涉犯右揭犯嫌，無非係以被告甲○○於偵查中自白，並佐以
    證人乙○○之證述情節，為其所憑論據。然訊之上訴人即被告甲○○堅詞否認前
    開犯行，辯稱：跟本無綽號「阿亮」之人，亦無販賣安非他命給乙○○，因乙○
    ○吸食安非他命被查獲，懷疑係伊及伊同居人高銘山告密，對伊甚不諒解，因高
    銘山當時在監，才指述伊販賣等語。
四、經查：
  (一)按犯施用第二級毒品罪，供出毒品來源，因而破獲者，得減輕其刑，毒品危害防
    制條例第十七條，定有明文。因此關於販賣毒品案件，施用者所為曾向被告購買
    毒品之陳述，因屬有利於己之供詞，自須無瑕疵可指，且經調查又有其他證據足
    以證明與事實相符者，始得採為論罪科刑之論據。本件公訴人認為被告甲○○涉
    有右揭販賣第二級毒品安非他命罪嫌，除證人乙○○於警訊及偵中查所為供述外
    ，雖佐以被告甲○○於偵查中之自白，惟證人乙○○前揭供述，非惟有齟齬未合
    之處，且與被告甲○○自白內容亦不吻合。又警方於查獲乙○○施用毒品，並已
    供出來源，卻未進一步查證或命乙○○再行購買予以誘捕，更未查獲電子秤、帳
    冊、分裝袋等一般販毒者貫常持有之物品，揆諸前開說明，證人乙○○所為供述
    ，能否據為認定被告甲○○販賣第二級毒品犯行之依據，已非無疑。
  (二)證人乙○○固於警訊及偵查中指證：伊直接與被告甲○○聯絡約定毒品交易事宜
    ，並自八十七年十一月底至八十八年一月二十二日上午十時止，連續三次在嘉義
    縣中埔鄉隆興村台十八線福德宮處，每次二千元之價格交付現金予甲○○，再自
    行前往取貨云云（詳警卷第四頁，偵卷第七頁、第八頁正面、第十二頁、第十三
    反面）。惟其曾於八十八年二月五日偵訊中供稱：「（你如何知甲○○賣安非他
    命？）我與他先生高銘山連絡，他先生叫甲○○拿安非他命給我。」、嗣又指稱
    ：「（你要向甲○○買安非他命向誰連絡？）第一次向他先生高銘山連絡，二、
    三次直接打電話到甲○○家。」等語（詳偵卷第七頁），則其指述購買情節或稱
    直接聯絡被告「甲○○」，嗣又稱先聯絡「高銘山」已有軒輊。迄至本院上訴審
    八十八年八月十二日調查中另又證稱：「．．．當時警察告訴我是甲○○的先生
    高銘山檢舉我，我一時生氣才故意說是弄嫂（即被告甲○○）賣給我。」、「（
    你為何不說是高銘山賣給你而指認他太太賣給你？）因高銘山已被抓，我再指他
    良心會過意不去，警察告訴我不指認高銘山就指認他太太。」等語（詳本院上訴
    審卷第五九頁），與其前揭於警訊及偵查中所供亦見不符，故證人乙○○指證是
    否與事實相符，更非無疑義。
  (三)查被告甲○○於警訊及嗣後迭次於原審、本院上訴審及本院審理中均矢口否認有
    前揭販賣毒品之犯行，其雖於偵查中坦承前揭販賣事實，然互核其所供，前後不
    一，已甚明灼。而「阿亮」又係何人？是否真有其人？被告甲○○於偵查中供稱
    ：「阿亮是化名，不知他跟我先生用何名字」等語（詳偵卷第十三頁反面），另
    於原審審理時卻供稱：阿亮這個人我不認識，我有聽乙○○這樣說，要問乙○○
    才知道」等語（詳原審卷第二三頁），而證人乙○○於偵查中供稱他沒有見過「
    阿亮」等情，又高銘山於本院上訴審調查時證稱：甲○○在警局因害怕，恐牽連
    到我，亂說「阿亮」的人，事實上根本沒有「阿亮」這個人等語（詳本院上訴審
    卷第六七頁），綜上以觀，既無法證明真有「阿亮」其人，公訴人所謂：由甲○
    ○連絡「阿亮」販售等情，即難據以認定被告有販賣第二級毒品之犯行。再參酌
    證人高銘山於本院上訴審調查時復證稱：「沒有（指販賣安非他命給乙○○），
    我根本不認識他（指乙○○），他曾打電話來叫我調貨，我說已沒有吸了，叫他
    不要再來，後來他被抓，就懷疑是我檢舉，故意陷害我太太甲○○。」益徵被告
    所辯係乙○○懷疑係上訴人或其夫高銘山告密，始挾怨而為不利之指述等語，尚
    非全然無稽。
  (四)另被告甲○○雖於八十八年二月五日偵查中供承：「（乙○○講直接向你買非向
    『阿亮』？）他沒向我買，皆我叫『阿亮』賣給他。」、「（你怎知『阿亮』有
    安非他命？）『阿亮』向我講有人要買安非他命叫我連絡他去賣。」等語（詳偵
    卷第八頁反面），又於同年二月五日偵查中供稱：伊僅聯絡『阿亮』賣安非他命
    予乙○○，並非伊直接賣安非他命予乙○○，更未收受乙○○購買毒品之現金等
    語（詳偵卷第十四頁正面），經核與證人乙○○於警訊及偵查中指證：伊直接與
    被告甲○○聯絡約定毒品交易事宜，每次二千元之價格交付現金予以甲○○等情
    明顯不符。故縱證人乙○○於警偵訊中指證被告甲○○販賣安非他命予伊之時間
    、地點、次數、金額等基本事實之陳述，並無二致，然其指證情節顯與被告偵查
    中之自白不符，復有前揭(二)所述瑕疵，更查無其他積極證據可資證明其指證之情
    節為真，是尚難僅憑其片面之指證，遽入人罪。至被告甲○○雖具狀請求傳訊證
    人乙○○、高銘山、王一如。本院認證人高銘山前已證述明確，無再予傳訊之必
    要；證人王一如依被告甲○○調查證據聲請狀載稱之理由觀之，所能為證言顯與
    本案待證事實無涉，故毋庸傳訊；至證人乙○○業經本院傳拘無著，有本院送達
    證書、拘票、嘉義縣警察局水上分局拘提報告書附於本院審理卷可參，併此敘明
    。
五、綜上各情相互參酌，被告甲○○偵查中之自白經核與證人乙○○之指證已有諸多
    不符，且證人乙○○、被告甲○○供述復有前後矛盾、不一之處，復參諸警方依
    證人乙○○之指證前往查緝被告甲○○時，即對被告身體、住處詳細搜索，並未
    發現任何不法之物證，又警方立即對被告甲○○採尿送驗，亦未驗出有任何施用
    毒性反應，有嘉義縣衛生局煙毒尿液檢驗單一紙在卷（詳原審卷第六頁）可按，
    亦與一般經驗上販賣者均本身亦有吸食之情況不符，復未扣得任何第二級毒品安
    非他命可資佐證，足見證人乙○○之不利指證與被告自白之情節均與事實不符。
    是公訴人所指被告甲○○前揭犯行，僅憑被告上開有瑕疵之自白及乙○○前後矛
    盾之指證，尚不足以證明被告甲○○犯罪。原審未予詳加審查，遽為被告甲○○
    論罪科刑之判決，尚有未洽。被告甲○○上訴意旨，否認犯罪，並指摘原判決不
    當，為有理由，自應由本院將原判決撤銷改判，諭知被告甲○○無罪之判決，以
    昭公允。
據上論斷，應依刑事訴訟法第三百六十九條第一項前段、第三百六十四條、第三百零
一條第一項判決如主文。
本案經檢察官廖椿堅到庭執行職務。
中    華    民    國      九十一      年      四      月        二      日
                                  臺灣高等法院臺南分院刑事第一庭
                                      審判長法官  茆    臺    雲
                                            法官  董    武    全
                                            法官  李    文    福
右正本證明與原本無異。
如不服本判決，應於判決送達後十日內向本院提出上訴狀，其未敘述理由者並應於提
出上訴狀後十日內向本院補提理由書（應附繕本)。
                                      法院書記官  李    良    倩
中    華    民    國      九十一      年      四      月        三      日
